臺灣新北地方法院民事判決
                                    110年度簡上字第212號
上  訴  人  劉光豈  
被  上訴人  劉皓宇  
訴訟代理人  薛逢逸律師
上列當事人間返還價金等事件，上訴人對於民國110年3月19日本
院板橋簡易庭109年度板簡字第595號第一審判決提起上訴，本院
於110年12月29日言詞辯論終結，判決如下：
    主  文
上訴駁回。
第二審訴訟費用由上訴人負擔。
    事實及理由
一、本件被上訴人主張：兩造於108年7月10日簽立大型重型機車
    買賣合約書（下稱系爭契約），約定被上訴人以新臺幣（下
    同）252,000元之價金，向上訴人購買車牌號碼000-0000、
　　YAMAHA（山葉）廠牌、XP500型式之大型重型機車1輛（下稱
    系爭重機），並於系爭契約第4條約定：交車後若被上訴人
    發現系爭重機為泡水車或車身、車體有熔接，證件或引擎號
    碼有偽造，或引擎變速系統故障等問題，被上訴人可要求退
    車，上訴人願無條件將車款及因購車所生之相關費用全部退
    還被上訴人等語（下稱系爭退車條款）。嗣被上訴人於交車
    後1個月即發現系爭重機於行駛過程常產生異音，更於行駛
    過程突然故障無法加速，熄火後便無法再次發動。被上訴人
    遂將該車送往展鈺車業有限公司（下稱系爭車行）檢修，始
    知系爭重機多處零件損壞，若不更換，無法繼續行駛，被上
    訴人遂依系爭車行之建議將損壞零件更換，而花費79,850元
    ；系爭車行維修後另告知被上訴人稱系爭車輛之面板雖標示
    30,000餘公里，但依山葉機車市場管理系統之查詢結果顯示
    ，系爭車輛在108年1月29日保養時里程數業已行駛64,434公
    里，系爭重機應曾遭他人調表。且在維修過程中發現系爭車
    輛車台與其他零件接合處，螺絲座有崩牙及裂開後溶接之情
    形，推測應係遭受過重大撞擊而導致。被上訴人另發現系爭
    重機之行照所記載之車身號碼為「JYAS J1116EA002061」然
    系爭重機車身上打印編號則為「JYASJ1116EA002061R」，由
    上開編號增加 「R」之字樣，即系爭重機曾經更換車台，亦
    與系爭車行檢修結果相符，系爭重機確實曾發生因外力撞擊
    而導致車輛車台需更換之重大事故發生。被上訴人業已發現
    系爭重機有：㈠行駛里程不實（下稱里程不實瑕疵）、㈡車體
    有熔接情形、事故車（下稱車體熔接瑕疵）；㈢引擎故障（
    下稱引擎瑕疵）等影響交易價格之重大瑕疵，以上瑕疵影響
    消費者是否購買中古車以及議價價格之重要因素，上訴人身
    為中古車買賣業者卻隱匿上開資訊未告知被上訴人，是認系
    爭車輛存有減少價值之瑕疵。準此，被上訴人自得主張系爭
    車輛有瑕疵而予以解除契約，並依系爭契約第4條約定請求
    上訴人返還價金252,000元及銀行貸款利息50,000元。又被
    上訴人在不知情之情況下，因引擎故障送修，支出維修費用
    79,850元，亦得依民法第227條第2項之規定，請求上訴人賠
    償該不完全給付之損失。是被上訴人請求上訴人返還買賣價
    金及損害賠償共計381,850元。爰依系爭契約第4條退車條款
    約定及民法第259條、第227條第2項等規定，求為判決上訴
    人應給付被上訴人381,850元及自起訴狀送達翌日起至清償
    日止，按年息5%計算之利息（原審判決上訴人應如數給付被
    上訴人，上訴人不服提起上訴）。並答辯聲明：上訴駁回。
二、上訴人則以：㈠被上訴人所提系爭車行估價單影本、山葉機
    車市場管理系統翻攝影本、系爭重機車體照片等私文書之形
    式真正，應由被上訴人舉證證明該等事證之真正。另被上訴
    人請求之維修費用79,850元，僅提出系爭車行之估價單而非
    能證明有實際支出之統一發票憑證，則是否被上訴人確實有
    實際支出，即非無疑。縱認被上訴人委請系爭車行維修，然
    維修已距上訴人交付系爭重機相當期間，自難免因被上訴人
    個人使用行為及自然環境等因素造成相當裎度之耗損，而有
    修繕之必要。原審判決僅以估價單作為損害賠償之認定標準
    ，已違背論理及經驗法則。㈡兩造業於系爭契約載明約定以
    「現況交車」，被上訴人即不得逕執其主觀之認知即謂上訴
    人應負擔物之瑕疵擔保之責，且依私法自治原則，上訴人以
    車輛現況移轉占有予被上訴人，即無不法，被上訴人事後方
    起訴主張解除契約、減少價金及損害賠償云云，即屬無稽。
    又上訴人於108年7月18日依現況交付系爭重機後，被上訴人
    遲至同年11月19日方委請律師通知上訴人系爭重型機車存在
    瑕疵，被上訴人怠為通知，應視為受領系爭重機。㈢原審判
    決計量損害賠償時，亦未考量被上訴人實際已使用車輛月餘
    之折舊問題，即認被上訴人主張回復原狀為可採，顯有認事
    用法之違誤等語，資為抗辯。並上訴聲明：㈠原判決廢棄。㈡
    被上訴人在第一審之訴及假執行之聲請均駁回。
三、被上訴人主張兩造於108年7月10日簽立大型重型機車買賣合
    約書，約定由被上訴人以252,000元之價金，向上訴人購買
    車牌號碼000-0000、YAMAHA（山葉）廠牌、XP500型式之大
    型重型機車1輛之事實，有合約書在卷可稽（原審卷第23頁
    ），且為上訴人所不爭執，自堪信為真實。
四、被上訴人復主張其於108年7月18日交車後1個月，即發現系
    爭重機於行駛過程常產生異音，更於行駛過程突然故障無法
    加速，熄火後便無法再次發動，遂將該車送往展鈺車業有限
    公司檢修，發現系爭重機有：㈠行駛里程不實、㈡車體有熔接
    情形、事故車、㈢引擎故障等影響交易價格之重大瑕疵，被
    上訴人自得依民法第354條、第359條之規定，主張系爭車輛
    有瑕疵而予以解除契約，並依民法第259條之規定，請求上
    訴人返還價金252,000元；又被上訴人在不知情之情況下，
    因引擎故障送修，支出維修費用79,850元，另上訴人以調低
    里程數等不實資訊之方式詐欺被上訴人購買系爭車輛，導致
    被上訴人未來支出動保設定費、解除契約之違約金約為50,0
    00元，被上訴人因此所受損害共計129,850元，亦得請求上
    訴人如數賠償，是本件被上訴人應得請求上訴人返還買賣價
    金及損害賠償共計381,850元等情。則為上訴人所否認，並
    以前詞置辯。是本件應審究者厥為：㈠系爭重機於上訴人108
    年7月18日交付被上訴人時有無里程不實瑕疵、車體熔接瑕
    疵、引擎瑕疵等瑕疵？㈡被上訴人得否解除系爭契約或請求
    減少價金？㈢被上訴人得否請求損害賠償？上訴人應給付之
    損害賠償數額為若干？經查：
  ㈠系爭重機於上訴人108年7月18日交付被上訴人時有無里程不
    實瑕疵、車體熔接瑕疵、引擎瑕疵等瑕疵？
　⒈按稱買賣者，謂當事人約定一方移轉財產權於他方，他方支
    付價金之契約；物之出賣人對於買受人，應擔保其物依第37
    3條之規定危險移轉於買受人時無滅失或減少其價值之瑕疵
    ，亦無滅失或減少其通常效用或契約預定效用之瑕疵。但減
    少之程度，無關重要者，不得視為瑕疵。出賣人並應擔保其
    物於危險移轉時，具有其所保證之品質。民法第345條第1項
    、第 354條定有明文。次按所謂物之瑕疵係指存在於物之缺
    點而言。凡依通常交易觀念，或依當事人之決定，認為物應
    具備之價值、效用或品質而不具備者，即為物有瑕疵，且不
    以物質上應具備者為限。又所稱物之通常效用，係指一般交
    易觀念上應有之效用；契約預定之效用，乃該物在一般交易
    觀念上未必有此效用，但當事人以契約預定之效用而言。
　⒉茲就原被上訴人張系爭重機於交付時存有上揭瑕疵，析論如
    下：
  ⑴里程不實瑕疵部分：
  ①被上訴人主張系爭重機於交付時實際里程數與系爭契約所記
    載之29,870公里不符，有維修翻拍照片為憑（原審卷第29頁
    ），並為上訴人所不爭執（原審卷第129頁），參以證人即
    系爭車行負責人李政昌於原審證稱：系爭重機原廠維修紀錄
    記載之里程數較高，伊有向被上訴人反應系爭重機遭調整里
    程數等語（原審卷第282頁），且系爭重機於108年1月29日
    維修時記錄之里程數已達64,434公里，有台灣山葉機車工業
    股份有限公司（下稱山葉公司）109年8月3日山葉總字第109
    188號函所附維修保養紀錄（下稱系爭維修紀錄）可稽（原
    審卷第141至143頁），顯見系爭重機於108年7月10日兩造簽
    立系爭契約時行駛之里程數至少已達64,434公里，遠高於系
    爭契約所載之里程數29,870公里，而有里程不實之瑕疵。
  ②惟按民法關於出賣人物之瑕疵擔保責任，非不得依當事人之
    特約予以免除，此種情形，買受人即不得再依物之瑕疵擔保
    請求權而為減少價金之主張（最高法院83年度台上字第2372
    號判決）。查系爭契約第5條記載：不得異議里程車況，二
    手中古車無法確實求證，僅供參考，不做擔保，以現況交車
    等內容（原審卷第23頁，下稱系爭免除條款），堪認兩造業
    以系爭免除條款約定以現況交車，而排除出賣人就系爭重機
    實際行駛里程數之瑕疵擔保責任，則系爭重機於108年7月18
    日交付與被上訴人時雖存有上開里程不實瑕疵，因兩造業已
    系爭免除條款免除上訴人就系爭重機實際行駛里程數之擔保
    責任，上訴人就上揭里程不實瑕疵，應可不負瑕疵擔保責任
    。況上訴人之合夥人許泰霖係於系爭契約簽立前之108年6月
    28日方自向黃武翰處購入系爭重機（原審卷第109頁），為
    兩造所不爭執，且系爭重機於上開簽立前之108年4月9日進
    行車輛檢驗時之里程數記錄為28,110公里，有系爭重機車輛
    檢驗紀錄表附卷可參（原審卷第315頁），與兩造於108年7
    月10日簽立系爭契約時所載系爭重機里程數29,870公里相合
    ，上訴人尚無從自監理機關檢驗紀錄中得知系爭重機里程數
    與實際行駛里程不同，要難認上訴人就系爭重機里程不實之
    瑕疵有何故意或過失。
  ⑵車體熔接瑕疵、引擎瑕疵部分：
　　被上訴人主張系爭重機於交付時存有車體熔接瑕疵、引擎瑕
    疵等瑕疵情形，為上訴人所否認，並以前詞置辯。查系爭重
    機曾於105年5月5日更換車台，有山葉公司110年1月26日函
    為憑（原審卷第321頁），堪信系爭重機自出廠後曾更換車
    台，而依山葉公司109年8月3日函覆系爭重機之系爭維修紀
    錄（原審卷第143頁），系爭重機於103年3月15日行車里程
    為140公里時進行「短風鏡」零件之維修後，至106年8月28
    日行車里程為48,425公里始進行每萬公里大保養，並無上揭
    105年5月5日更換車台之維修紀錄，可見系爭維修紀錄漏列
    系爭重機於105年5月5日更換車台之維修紀錄。另系爭重機
    於108年7月18日交付被上訴人後，不到2個月即於同年9月12
    日進行「曲軸總成」等項目之維修，有估價單可參（原審卷
    第25頁），且系爭車行負責人李政昌亦證稱：系爭重機有引
    擎裂開後熔接痕跡，如原證4的2張照片（原審卷第31頁），
    上開照片有熔接痕跡的部分是引擎主體部分，不是伊熔接的
    ，維修時就發現有熔接痕跡，熔接是修補原來的裂痕，是可
    以避免原來裂痕發生之危險。系爭重機主要是引擎故障，但
    不是熔接裂痕而造成引擎故障，而是引擎的曲軸故障，因曲
    軸被周遭的零件刮傷，所以會發生異音，會導致系爭重機無
    法發動，需將曲軸更換才可以發動，曲軸原則上可以使用到
    10幾萬公里等語（原審卷第281頁），參以上訴人對系爭重
    機於交付被上訴人後發現引擎故障情事亦不爭執，自堪認系
    爭重機引擎曾因裂開而經熔接，而系爭重機於交付被上訴人
    未滿2個月即因引擎部分之曲軸故障需更換，足見系爭重機
    於交付被上訴人時有上揭引擎瑕疵。
  ㈡被上訴人得否解除系爭契約或請求減少價金？
　⒈本件依系爭契約第4條約定：交車後若被上訴人發現系爭重機
    為泡水車或車身、車體有熔接，證件或引擎號碼有偽造，或
    引擎變速系統故障等問題，被上訴人可要求退車，上訴人願
    無條件將車款及因購車所生之相關費用全部退還被上訴人等
    語（原審卷第23頁，下稱系爭退車條款），足見上訴人於系
    爭契約以系爭退車條款保證系爭重機於交付時具有非泡水車
    、車身或車體未經熔接、證件或引擎號碼未經偽造或變造，
    且引擎系統、變速系統非故障之品質。
　⒉按出賣人應擔保其物於危險移轉時，具有其所保證之品質；
    買賣因物有瑕疵，而出賣人依前5條之規定，應負擔保之責
    者，買受人得解除其契約或請求減少其價金。但依情形，解
    除契約顯失公平者，買受人僅得請求減少價金，民法第354
    條第2項、第359條分別定有明文。查系爭重機於交付被上訴
    人時有引擎故障之瑕疵，業如前述，而上訴人既以系爭退車
    條款擔保系爭重機於交付時無引擎故障之瑕疵，且系爭重機
    於交付時存有實際行駛里程數遠高於契約所載里程、曾更換
    車台、引擎裂開經熔接等影響交易價格情形，則被上訴人依
    系爭契約第4條之系爭退車條款及民法第359條，請求解除系
    爭契約，並未顯失公平，核屬有據。上訴人仍抗辯兩造業於
    系爭契約載明約定以「現況交車」，被上訴人即不得逕執其
    主觀之認知即謂上訴人應負擔物之瑕疵擔保之責，且依私法
    自治原則，上訴人以車輛現況移轉占有予被上訴人，即無不
    法，被上訴人事後方起訴主張解除契約、減少價金及損害賠
    償云云，並無可取。
　⒊本件被上訴人起訴狀繕本送達上訴人為解除系爭契約之意思
    表示，業於109年2月11日送達上訴人而合法解除系爭契約，
    有原審送達證書可稽（原審卷第47至49頁），而被上訴人因
    系爭契約給付上訴人買賣價金252,000元及給付銀行貸款利
    息60,208元，有系爭契約、附表及郵政劃撥儲金特戶存款單
    可稽（原審卷第23頁；第149至273頁），則被上訴人依系爭
    契約第4條約定及民法第359條規定解除契約及請求返還系爭
    重機之車款即買賣價金252,000元及因購車所生相關費用之
    貸款利息其中50,000元，共計302,000元，即屬有據。
  ㈢被上訴人得否請求損害賠償？上訴人應給付之損害賠償數額
    為若干？
  ⒈按因可歸責於債務人之事由，致為不完全給付者，債權人得
    依關於給付遲延或給付不能之規定行使其權利。因不完全給
    付而生前項以外之損害者，債權人並得請求賠償；買賣之物
    ，缺少出賣人所保證之品質者，買受人得不解除契約或請求
    減少價金，而請求不履行之損害賠償；出賣人故意不告知物
    之瑕疵者亦同，民法第227條及第360條分別定有明文。
  ⒉本件上訴人以系爭退車條款擔保系爭重機於交付時應具有引
    擎無故障之品質，然系爭重機交付被上訴人時存有引擎曲軸
    之瑕疵，已如前述，又被上訴人因系爭重機存有上揭瑕疵而
    支出維修費用79,850元等情，並經證人李政昌證述明確（原
    審卷第280頁），且有被上訴人所提估價單為憑（原審卷第2
    5至27頁），至屬明確，則被上訴人依不完全給付之法律關
    係，請求上訴人給付上開維修費用79,850元，自屬有據。雖
    上訴人抗辯系爭車行估價單並非能證明有實際支出之統一發
    票憑證，不得僅以估價單作為損害賠償之認定標準，且就被
    上訴人請求損害賠償，應考量被上訴人實際已使用車輛月餘
    之折舊問題云云。惟查，系爭車行負責人李證昌已證稱：該
    估價單係伊開立，車主已經支付維修費用79,850元等語明確
    ，且被上訴人係以不完全給付關係請求上訴人賠償維修費用
    79,850元，自無庸考量上訴人所稱折舊聞題，是上訴人此部
    分所辯亦無可採。
  ㈣綜上所述，被上訴人得依民法第359條規定及系爭契約第4條
    約定解除契約並請求上訴人返還買賣價金252,000元及購車
    貸款利息50,000元，及依不完全給付之法律關係請求上訴人
    給付維修費79,850元，共計381,850元(計算式：252,000元＋
    50,000元＋79,850元＝381,850元）
五、末按給付無確定期限者，債務人於債權人得請求給付時，經
    其催告而未為給付，自受催告時起，負遲延責任。其經債權
    人起訴而送達訴狀，或依督促程序送達支付命令，或為其他
    相類之行為者，與催告有同一之效力；遲延之債務，以支付
    金錢為標的者，債權人得請求依法定利率計算之遲延利息；
    應付利息之債務，其利率未經約定，亦無法律可據者，週年
    利率為5%，民法第229條第2項、第233條第1項前段及第203
    條分別定有明文。查被上訴人所提民事起訴狀繕本於109年2
    月11日送達上訴人，有送達證書可佐（原審卷第47至49頁）
    ，揆諸前揭說明，被上訴人自得請求上訴人給付自該狀送達
    翌日即109年2月12日起至清償日止，按年息5%計算之利息。
六、從而，本件被上訴人依系爭契約第4條約定之退車條款及不
    完全給付之法律關係，請求上訴人應給付被上訴人381,850
    元，及自109年2月12日起至清償日止，按年息5%計算之利息
    ，自屬應予准許。原審為上訴人敗訴之判決，並無不合，上
    訴論旨指摘原判決不當，求予廢棄改判，為無理由，應予駁
    回。
七、本件事證已臻明確，兩造其餘之攻擊防禦方法、調查證據聲
    請及未經援用之證據，經本院斟酌後，認為均不足以影響本
    判決之結果，自無逐一詳予論駁之必要，併此敘明。
據上論結，本件上訴為無理由，依民事訴訟法第436條之1第3項
、第449條第1項、第78條，判決如主文。
中　　華　　民　　國　 111　　年　　1 　　月　　12　　日
                  民事第五庭    審判長法　官　高文淵
                                      法　官　鄧雅心
                                      法　官　連士綱
以上正本證明與原本無異
本判決不得上訴
中　　華　　民　　國　 111　　年　　1 　　月　　12　　日
                                      書記官  游曉婷